臺灣高等法院刑事判決　　　　　　　　　94年度上易字第32號
　　上　訴　人　臺灣士林地方法院檢察署檢察官
　　被　　　告　丙○○
　　被　　　告　乙○○
上列上訴人因被告竊盜案件，不服臺灣士林地方法院93年度易字
第54 1號，中華民國93年10月20日第一審判決（起訴案號：臺灣
士林地方法院檢察署93年度偵字第1494號），提起上訴，本院判
決如下：
    主  文
上訴駁回。
    事  實
一、丙○○於民國（下同）92年12月14日晚間，騎乘車號ＬＳ9
    －213 號機車搭載友人乙○○前往台北市社子一帶吃宵夜，
    嗣於晚間10時10分許返家途中，因乙○○欲如廁，丙○○乃
    將前揭機車停於台北市士林區○○○路○ 段184 號騎樓處，
    嗣丙○○見甲○○所有車號ＣＩＨ－222 號機車停放該處，
    且機車無椅墊，機車內部配備零件外露，竟意圖為自己不法
    之所有，徒手拔掉連接化油器與車體之各條管線，取出化油
    器（價值新台幣3 、4 千元）予以竊取，適甲○○之弟林衍
    富在樓上家中監視器察覺上情，呼叫家人共同下樓制止，並
    報警查獲，旋經警在現場附近扣得與本案無關之螺絲起子、
    鉗子各一支。
二、案經台北市政府警察局士林分局報請台灣士林地方法院檢察
    署檢察官偵查起訴。
    理  由
壹、有罪部分：
一、訊據被告丙○○矢口否認有前開竊盜犯行，辯稱：案發時乙○○去上廁所，伊吃雞排等他回來，看見ＣＩＨ－222 號機
    車沒有椅墊，有東西亮亮的，就伸手進去拿化油器看一看，
    化油器拿到一定高度後，被線拉住就掉下去，伊未加理會，
    繼續吃手上的雞排。且伊並沒有拔管線，配線是一碰就掉落
    ，油管是伊將化油器拿起來的時候掉的，伊並無竊取之意思
    云云。經查：
(一)證人即被害人甲○○之弟林衍富於原審證稱：92年12月14日
    晚上，騎樓天花板監視器在我家螢幕．．．有壹台機車發動
    的聲音，因機車發動的聲音很明顯，所以我開始看螢幕，有
    一個人走來走去在吃雞排，另外1 個人一邊也在吃雞排，蹲
    在我哥機車的右側，而這2 個人都有在法庭上，走來走去吃
    雞排的是比較瘦的乙○○，蹲在車旁的是比較胖的丙○○，
    而走來走去那人走動的範圍是從機車左右走到服裝店那裡，
    後來看到蹲在旁邊的那個人手有碰機車的右後方線路配線插
    頭那邊，他是看一看弄一弄，重複這些動作，．．．那人弄
    到五到十分鐘後，因我哥機車沒有坐墊也沒有置物箱，所以
    要拿裡面的東西很容易，我看到他有拔1 個東西起來，是從
    車體拔起來的，我衝下樓來，看到他拔下來的是化油器。我
    從螢幕上看到他在拔管線，但不清楚他在拔什麼管線，後來
    我檢查他把所有的管線都拔了；我看到之後衝下去，我說你
    在做什麼，他就把化油器丟了，他說他看看而已，那時候化
    油器被比較胖的人拿著，那個比較瘦的人就站在機車旁邊，
    瘦的人沒有說什麼話。（化油器拔出，要拔斷幾根管線？）
    連接啟動線的電線，需要人為去拔，且他也拔錯線，他拔了
    2 、3條．．．他又拔化油器上的空氣管和負壓管、油管、
    Ｙ形管，這些管線單純用手就可以拔。被告拔掉這些管線之
    前，連著化油器的管線都是好的。（你衝下來說了什麼？）
    我是說做什麼？胖的人手上拿著化油器，他回頭看我說沒有
    ，我只是看看而已，把化油器放回車上等語（原審審理筆錄
    第4至11頁），依前開證人所言，案發前ＣＩＨ－222號機車
    雖無坐墊，惟化油器之各管線均屬完好，嗣被告丙○○蹲於
    該機車旁重覆觀察、操弄後，該機車之電線、管線均與化油
    器脫離，顯係被告丙○○拆解管線所致。
(二)被告丙○○對其曾拉掉連接化油器之電線一節，業據其於檢
    察官初訊時供認：我是先在旁邊吃東西，看到被害人機車旁
    的線要脫落的樣子，我就拉一拉，然後又繼續吃．．．。我
    第一次拿化油器拿不下來，把線拉掉後，我就出點力就把化
    油器拿起來了等語（見台灣士林地方法院檢察署92年度核退
    字第2582號卷第6 頁），足認被告丙○○確有拔下連接化油
    器之管線，雖其嗣後改稱：伊並沒有拔管線，配線是伊一碰
    就掉了，油管是伊將化油器拿起來的時候掉的云云，要屬避
    重就輕之詞，不足採信。
(三)被告丙○○將化油器取出拿在手上後，係因證人質問其做什
    麼，始將化油器拋下，亦經證人證述甚明，足見被告丙○○
    所辯伊拿起化油器時，因化油器被線拉住掉下去云云，亦屬
    不實，更見情虛。
(四)案發當日被告丙○○取出化油器之過程中，曾一面吃手上剛
    買之雞排等情，業據被告丙○○供述甚明。倘被告丙○○無
    竊取機車化油器之意圖，豈有不顧油污，於吃雞排時連續以
    手操弄他人機車之化油器達5 至10分鐘之理？足認被告丙○○確有竊取化油器之不法所有意圖，所辯均屬卸責之飾詞，
    不足採信。
(五)此外，復有被害人甲○○領回化油器之贓物領據1 紙附卷可
    稽。本件事證明確，被告丙○○犯行堪以認定。
二、核被告丙○○所為，係犯刑法第321 條第1項之竊盜罪。
三、原審同此認定，因依刑法第320 條第1 項、第41條第1 項、
    第74條第1 款、罰金罰鍰提高標準條例第1 條前段、第2 條
    各規定，於審酌被告丙○○犯罪之動機、手段、竊取化油器
    之價值非鉅、犯後飾詞卸責態度不佳等一切情狀，量處拘役
    40日，並諭知如易科罰金，以300 元折算壹日。暨以被告前
    此未曾受有期徒刑以上刑之宣告，因一時失慮，偶罹刑典，
    經此科刑教訓，應知警惕而無再犯之虞，因認其所受上開刑
    之宣告不暫執行其刑為當，併予宣告緩刑2 年。扣案之螺絲
    起子、鉗子各1 支，被告丙○○否認係其所有，且該等工具
    並非案發時於被告丙○○身上查扣，證人林衍富亦證稱伊於
    監視器中並未看到被告丙○○拿出螺絲起子、鉗子，該螺絲
    起子、鉗子係其家前面馬路邊車輛移開後發現等語，且檢察
    官於偵查中將該螺絲起子、鉗子送鑑結果，均未發現被告丙○○之指紋，有台北市政府警察局刑事鑑識中心證物處理結
    果回覆表在卷可按，足見前開螺絲起子、鉗子，尚無證據證
    明係被告丙○○所有供犯罪所用之物，乃毋庸宣告沒收。核
    其認事用法，俱無違誤，量刑亦甚允洽。公訴人上訴意旨，
    指摘原判決諭知被告丙○○緩刑不當，為無理由，應予駁回
    。
乙、無罪部分
一、本件公訴意旨另以：被告乙○○於前開時地，在被告丙○○
    行竊化油器時把風，亦涉有竊盜犯行等語。
二、按被告未經審判證明有罪確定前，推定其為無罪。犯罪事實
    應依證據認定之，無證據不得認定犯罪事實；不能證明被告
    犯罪者，應諭知無罪之判決，刑事訴訟法第154 條第1 項、
    第2 項、第301 條第1 項分別定有明文。又犯罪事實之認定
    ，應憑真實之證據，倘證據是否真實尚欠明確，自難以擬制
    推測之方法，為其判斷之基礎；而認定犯罪事實之證據係指
    足以認定被告確有犯罪行為之積極證據而言，該項證據自須
    適合於被告犯罪事實之認定，始得採為斷罪資料，最高法院
    53年著有臺上字第656 號、29年上字第3105號判例。且刑事
    訴訟上證明之資料，無論其為直接或間接證據，均須達於通
    常一般之人均不致有所懷疑，而得確信其為真實之程度，始
    得據為有罪之認定，若其關於被告是否犯罪之證明未能達此
    程度，而有合理懷疑之存在，致使無從形成有罪之確信，根
    據「罪證有疑，利於被告」之證據法則，即不得遽為不利被
    告之認定，亦有最高法院76年度臺上字第4986號判例可稽。
    其以情況證據（即間接證據）斷罪時，尤須基於該證據在直
    接關係上所可證明之他項情況事實，本乎推理作用足以確證
    被告有罪，方為合法，不得徒憑主觀上之推想，將一般經驗
    上有利被告之其他合理情況逕予排除，此觀諸最高法院32年
    上字第67號判例亦明。
三、公訴人認被告乙○○涉犯竊盜罪嫌，無非以贓物領據、相片
    、現場圖、現場相片翻製光碟及證人林衍富、到場處理之員
    警吳斌錡、李仁貴等之證言為論據。訊據被告乙○○堅決否
    認有竊盜犯行，辯稱：伊去上廁所，過了2 分鐘回來，看見
    被告丙○○將化油器拿在手上，伊並未把風等語。經查：
(一)公訴人所提之贓物領據，僅得證明ＣＩＨ－222 號機車化油
    器係被害人甲○○所有並經其領回，另證人林衍富之監視器
    並未錄影，相片、現場圖、現場相片翻製光碟等均係案發後
    所製作，尚不足作為案發經過之證明。再員警吳斌錡、李仁
    貴等證言之內容，係依據被害人等之報案趕至現場處理經過
    ，至ＣＩＨ－222 號機車化油器係如何遭竊亦無從證明。
(二)證人林衍富雖供稱伊於監視器螢幕上見到被告丙○○取下化
    油器，嗣下樓時亦見被告丙○○將化油器拿在手上等語，已
    見前述，足見被告乙○○與化油器並未有任何接觸甚明。故
    本件下手竊取ＣＩＨ－222 號機車化油器者係被告丙○○，
    是除得證明被告乙○○與被告丙○○有犯意聯絡及行為分擔
    外，要不得論被告乙○○以共同竊盜罪，自不待言。而所謂
    把風者，係指於他人下手實施犯罪時，在旁施以警戒，於犯
    罪將遭發現或已被發現時，對下手者施以警告以便及時逃離
    而言。查本件並無積極證據證明證人林衍富有施以警戒之行
    為，尚不得以被告乙○○在現場觀看，或「走來走去」，即
    認其有在場把風。
(三)案發當日被告丙○○、乙○○騎乘機車本欲返家，因被告乙○○欲上廁所，被告丙○○始將機車停置於案發現場，由被
    告乙○○至他處上廁所，被告丙○○則於現場等待等情，業
    據被告等供述甚明，互核相符，應堪採信。被告乙○○並堅
    稱伊係至案發現場右轉之馬路邊上廁所等語（原審審理筆錄
    第14頁）。參以證人林衍富證稱：伊於監視器中看見被告乙○○走來走去吃雞排，走動之範圍是從機車左右走到服裝店
    那裡；被告乙○○有超過螢幕範圍，約幾秒或1 、2 分鐘就
    走回來，就是走出範圍就馬上走回來，不會很久，像是散步
    一樣；乙○○在服飾店走來走去，是指我家右手第一家的服
    飾店等語（見原審審理卷第4 、6 、9 、10頁），足見被告
    乙○○所辯伊至案發現場右轉之馬路邊上廁所，有離開現場
    二分鐘等語，與證人林衍富所稱被告乙○○走動位置係在現
    場右方之服飾店，尚屬相合，亦與證人林衍富所稱被告乙○○有離開監視器幾秒或1 、2 分鐘等語，無任何齟齬，足見
    被告乙○○前開所辯，應堪採信。是以其即使有於現場附近
    走來走去，惟究係出於為被告丙○○把風之意思，或係為尋
    找上廁所地點，頗有疑問。況倘其係為被告丙○○把風，何
    以於被告丙○○實施犯罪時不在場看顧，反而離去現場，此
    適足作為其有利之認定。
(四)被告丙○○係於被告乙○○離開未幾，始蹲下操弄ＣＩＨ－
    222 號機車化油器數分鐘後，始將化油器拿起等情，已據被
    告丙○○供稱：乙○○走沒多久，我就拿起化油器等語（原
    審審理筆錄第16頁），被告乙○○亦稱其去巷內上廁所的時
    候，丙○○站在機車旁，其回來時，丙○○手上拿化油器等
    語（原審審理筆錄第17頁），核其等二人所供，尚屬相符，
    堪予採信。是被告丙○○係於被告乙○○離去現場期間取下
    ＣＩＨ－222號機車之化油器，殆可認定。
(五)綜上所述，被告丙○○取下被害人之機車化油器時，被告乙○○並不在場，且無證據證明被告乙○○於被告丙○○竊盜
    時係在把風，依罪疑惟輕原則，自難僅憑被告乙○○與被告
    丙○○共同到達現場，或曾在現場停留，即推定其與被告丙○○就前開竊盜犯行有犯意聯絡及行為分擔。此外，復查無
    何積極證據足資證被告乙○○涉有竊盜犯行，自屬不能證明
    其犯罪
四、原審因予被告乙○○無罪之諭知，經核尚無違誤。公訴人上
    訴意旨略以：按於他人犯罪時在旁把風之人，於全程均在場
    者有之，或有因認四下無人而於現場附近走動者有之，或二
    者兼而有之，非必以全程在場者始屬把風行為。本件被告乙○○於被告丙○○動手撥弄被害人之機車管線時，尚在旁吃
    雞排並觀看，其有為被告丙○○把風之意甚明，尚難以其未
    全場在場看顧即認其無為被告丙○○把風之意云云。惟查：
    被告丙○○取下被害人之機車化油器時，被告乙○○並不在
　　場，且無證據證明被告乙○○於被告丙○○竊盜時係在把風
　  ，自難僅憑被告乙○○與被告丙○○共同到達現場，或曾在
    現場停留，即推定其與被告丙○○就前開竊盜犯行有犯意聯
    絡及行為分擔。公訴人上訴意旨，執此指摘原判決不當，為
    無理由，應予駁回。
據上論斷，應依刑事訴訟法第368條，判決如主文。
本案經檢察官呂光華到庭執行職務
中　　華　　民　　國　　94　　年　　3 　　月　　23　　日
　　　　　　　　　刑事第二十庭  審判長法　官陳貽男
　　　　　　　　　　　　　　　　　    法　官李世貴
　　　　　　　 　 　　　　　　　　　　法　官高明哲
以上正本證明與原本無異。
不得上訴。
                                      書記官李垂福
中　　華　　民　　國　　94　　年　　3 　　月　　24　　日
附錄：本案論罪科刑法條全文
刑法第320條第1項
意圖為自己或第三人不法之所有，而竊取他人之動產者，為竊盜
罪，處5年以下有期徒刑、拘役或5百元以下罰金。
